【裁判字號】    97,訴,89
【裁判日期】    980421
【裁判案由】    偽造有價證券等
【裁判全文】
臺灣臺東地方法院刑事判決                97年度訴字第89號
公  訴  人  臺灣臺東地方法院檢察署檢察官
被      告  丙○○
選任辯護人  廖頌熙律師
上列被告因偽造有價證券等案件，經檢察官提起公訴（97年度偵
字第290 號），本院判決如下：
    主  文
丙○○意圖供行使之用，而偽造有價證券，處有期徒刑壹年拾月
，緩刑肆年；如附表所示之物沒收之。
    犯罪事實
一、丙○○為原址設臺東縣臺東市○○路462 號「水新洗車場」
    負責人，丁○○則於民國82年間某日至95年4 月25日，在丙○○所開設之水新洗車廠任職，為丙○○所聘任之員工。丙○○因經濟不佳遂與丁○○約定，由丁○○申請信用卡借予
    被告使用，被告則負責清償該信用卡所生債務；其等達成協
    議後，丁○○則於92年1 月23日，在水新洗車廠，親自填寫
    誠泰商業銀行股份有限公司（下稱誠泰銀行）信用卡申請書
    並簽名其上，迨誠泰銀行核發卡號：0000000000000000號信
    用卡（金卡）後，即交由被告使用；嗣於92年12月5 日前某
    日，證人丁○○再於同一地點，親自簽寫誠泰銀行信用卡升
    等申請書，將上開信用卡升等為白金卡，仍由被告使用（上
    開所涉偽造文書及詐欺部分，業經臺灣臺中地方法院檢察署
    檢察官為不起訴處分確定）。詎丙○○因需用現金，明知丁○○僅授權以該信用卡刷卡消費，竟意圖為自己不法之所有
    及供行使之用，基於行使偽造私文書、偽造有價證券及詐欺
    取財之犯意，於93年6 月6 日，在「水新洗車場」內，在「
    誠泰銀行信用卡簡易通信貸款申請書」及所附之本票上偽簽
    丁○○之簽名，以偽造丁○○名義之「誠泰銀行信用卡簡易
    通信貸款申請書」暨本票後，並寄交誠泰銀行申辦200,000
    元簡易通信貸款而行使之，致誠泰銀行誤認係丁○○申請而
    陷於錯誤，於93年7月21日將貸款款項193,700元撥入丙○○
    於申請書上指定之丁○○農民銀行帳號00000000000號帳戶
    後，由丙○○提領使用，足以生損害於丁○○及誠泰銀行。
    嗣因丙○○未如期清償96年1 月起之上開信用卡消費款及貸
    款本息，經臺灣新光商業銀行股份有限公司（誠泰銀行已併
    入，下稱新光銀行）通知丁○○，丁○○告知不知有貸款一
    事，新光銀行即報警處理，始查悉上情。
二、案經新光銀行訴由臺中市警察局移送臺灣臺中地方法院檢察
    署檢察官報請臺灣高等法院檢察署檢察長核轉臺灣臺東地方
    法院檢察署檢察官偵查起訴。
    理  由
壹、程序事項
一、按「被告以外之人於審判外之言詞或書面陳述，除法律有規
    定者外，不得作為證據」，刑事訴訟法第159 條定有明文。
    查本件證人丁○○於警詢中之證述，依上開規定，無證據能
    力。
二、按被告以外之人於偵查中向檢察官所為之陳述，除顯有不可
    信之情況者外，得為證據，刑事訴訟法第159 條之1 第2 項
    定有明文。查本件證人丁○○、乙○○在檢察官面前所為之
    陳述，業經具結，且自筆錄內容觀之，並無不正取供之情事
    ，而無顯不可信之情況，依上開規定，自有證據能力。
三、按被告以外之人於審判外之陳述，雖不符同法第159 條之1
    至第159 條之4 之規定，而經當事人於審判程序同意作為證
    據，法院審酌該言詞陳述或書面陳述作成時之情況，認為適
    當者，亦得為證據。又當事人、代理人或辯護人於法院調查
    證據時，知有第159 條第1 項不得為證據之情形，而未於言
    詞辯論終結前聲明異議者，視為有前項之同意，同法第159
    條之5 亦定有明文。被告及其辯護人就證人乙○○在警詢時
    之陳述，均知其為傳聞證據，而未於言詞辯論終結前聲明異
    議，且經本院於審理時提示辯論，本院審酌上開證人審判外
    陳述作成時之情況，並無不能自由陳述之情形，且與待證事
    實具有關聯性，認為以之作為證據應屬適當，而得作為證據
    。
貳、實體事項
一、犯罪事實之認定
    訊據被告固坦承有以證人丁○○名義書寫「誠泰銀行信用卡
    簡易通信貸款申請書」及本票各1 紙，並在其上簽署「丁○○」姓名等事實，惟堅詞否認有何行使偽造私文書、偽造有
    價證券，以及詐欺取財之犯行，辯稱：該張信用卡係證人丁○○親自申請，借予我使用，當初係約定該信用卡之債務完
    全由我負責清償，我以該張信用卡申請貸款一事，證人丁○○事先知情也同意；且我剛開始也有按期還款，只是後來經
    濟情況不佳，尚未完全清償，並非有意詐欺；在偵查中承認
    犯罪是因不想連累證人丁○○等語。經查：
（一）被告丙○○為原址設臺東縣臺東市○○路462 號「水新洗
      車場」負責人，證人丁○○於82年間某日至95年4 月25日
      ，在被告丙○○所開設之水新洗車廠任職，為被告所聘任
      之員工。被告因經濟不佳遂與證人丁○○約定，由證人丁○○申請信用卡借予被告使用，被告則負責該信用卡所生
      債務之清償等情；其等達成協議後，證人丁○○則於92年
      1 月23日，在水新洗車廠，親自填寫誠泰銀行信用卡申請
      書並簽名其上，迨誠泰銀行核發卡號：0000000000000000
      號信用卡（金卡）後，即交由被告使用；嗣於92年12月5
      日前某日，證人丁○○再於同一地點，親自簽寫誠泰銀行
      信用卡升等申請書，將上開信用卡升等為白金卡，仍由被
      告使用之事實，業經被告自承不諱，核與證人丁○○於偵
      訊、本院審理時、證人乙○○於警詢、偵查及本院審理時
      之證述相符，復有臺灣新光商業銀行股份有限公司中華民
      國97年12月3 日（97）新光銀信卡字第4971號函附信用卡
      申請書及升等申請書各1 份在卷可稽，此部分事實自堪認
      定。
（二）被告丙○○於取得上開信用卡後，除刷卡消費外，並於93
      年6 月6 日，在「水新洗車場」內，以證人丁○○之名義
      ，填寫「誠泰銀行信用卡簡易通信貸款申請書」及本票各
      1 紙，並於其上簽署證人丁○○之簽名，據此向誠泰銀行
      申辦200,000 元貸款，誠泰銀行審核後，即於93年7 月21
      日將193,700 元撥入於被告丙○○於申請書上指定、證人
      丁○○所開立，但交由被告使用之中國農民銀行帳戶（帳
      號：00000000000 號）；又被告於96年6 月6 日與新光銀
      行以183,323 元達成和解，當時信用卡卡債為114,995 元
      ，貸款本息為69,328元，迄本院辯論終結前，已支付和解
      金額28,000元等事實，業據被告坦承不諱，核與證人丁○○之證述相符，復有信用卡帳單明細1 份、臺灣新光商業
      銀行股份有限公司中華民國97年12月3 日（97）新光銀信
      卡字第4971號函附繳款明細1 份，被告於98年4 月7 日庭
      呈之繳款記錄1 紙、臺灣新光商業銀行股份有限公司中華
      民國97年11月7 日（97）新光銀信卡字第4608號函附誠泰
      銀行信用卡簡易通信貸款申請書」及本票、中華民國98年
      1 月5 日（97）新光銀信卡字第0034號函附和解書各1 紙
      ，以及合作金庫銀行東台東分行中華民國96年4 月15日合
      金東台東字第961633號函附證人丁○○上開帳戶開戶資料
      、97年7 月2 日合金東台東字第0970002754號函附證人丁○○上開帳戶入戶匯款資料各1 份在卷可稽，亦可信為真
      實。
（三）證人丁○○於偵查及本院審理時均已明確且一致證稱：我
      只有同意被告使用我的信用卡刷卡，我沒有同意被告以我
      的名義向銀行借錢等語，足認證人丁○○交付上開信用卡
      予被告使用時，確實未明確同意或授權被告以上開信用卡
      像銀行借款。被告雖辯稱：其申請貸款已徵得丁○○之同
      意，只是因為丁○○在忙，所以才由我填寫資料及簽名云
      云，並以證人丁○○提供其身分證供其申貸為其佐證，然
      證人丁○○於本院審理時另證稱：我的證件丙○○隨時都
      可以拿，只要他說要辦理資料，我都同意，只要他說要影
      印我的證件，我都會馬上影印給他，所以他隨時都有我的
      證件影本；我之所以放心可以把證件拿給丙○○而不需要
      理由，是因為我把丙○○當作大哥一樣看待，洗車廠也當
      作自己的店在經營等語明確，且參諸被告申請貸款之金額
      不小，證人丁○○竟未親自書寫申請書或簽名確認，顯與
      常理有違等情，被告上開所辯實難採信。
（四）另證人丁○○於本院審理時雖證稱：被告使用我的信用卡
      期間，我從未查問被告使用狀況，在把信用卡交給被告使
      用的前後，也無談到被告只能使用哪些範圍，被告就是說
      他自己會負責；帳單都是寄到洗車廠，由丙○○簽收，因
      為都是丙○○在處理，所以我也沒有仔細看過帳單等語。
      然按一般金融實務，信用卡之基本功能乃在刷卡消費，而
      透過信用卡借貸款項，只是發卡銀行為增加放款所額外附
      加之功能，業據證人乙○○於本院審理時結證明確；再參
      諸被告若以一般刷卡消費方式使用，證人丁○○必能透過
      信用卡之每月信用額度控制風險，此應為證人丁○○將上
      開信用卡借予被告時，所評估之重要標準之一，反之，若
      被告以信用卡借貸款項，則證人丁○○即無從事先評估將
      來被告未清償時，自己所可能負擔責任之輕重等情，足認
      被告將信用卡借予被告時，其授權使用之範圍僅限為刷卡
      消費，而非概括授權使用於所有用途。是被告以證人丁○○概括授權其使用上開信用卡等語置辯，亦難憑採。
（五）綜上所述，被告所辯均係卸責之詞，難以採信，本案事證
      明確，被告犯行堪可認定，應依法論科。
二、論罪科刑
（一）查被告行為後，刑法業於94年2 月2 日修正公布，95年7
      月1 日起施行。按「行為後法律有變更者，適用行為時之
      法律，但行為後之法律有利於行為人者，適用最有利於行
      為人之法律」，修正後刑法第2 條第1 項定有明文。此條
      規定係規範行為後法律變更所生新舊法比較適用之準據法
      ，本身尚無新舊法比較之問題，於新法施行後，應一律適
      用新法第2 條第1 項之規定，為「從舊從輕」之比較。次
      按本次法律變更，比較時應就罪刑有關之共犯、未遂犯、
      想像競合犯、牽連犯、連續犯、結合犯，以及累犯加重、
      自首減輕暨其他法定加減原因（如身分加減）與加減例等
      一切情形，綜其全部罪刑之結果而為比較（最高法院95年
      度第8 次刑事庭會議決議參照）。經查，刑法第216 條、
      第201 條、第210 條、第339 條之規定，其條文本身文字
      並未修正，然上開條文既定有罰金刑之規定，且被告行為
      後，刑法關於罰金最低數額之規定業已修正，新法第33條
      第5 款規定罰金刑之最低額，由舊法之銀元1 元（經依法
      提高倍數及折算後，為新臺幣30元）以上，修正為新臺幣
      1,000元 以上，以百元計算之。經比較新、舊法之結果，
      以舊法較有利於被告。
（二）核被告被告丙○○所為，係犯刑法第201 條第1 項之偽造
      有價證券罪、刑法第216 條、第210 條之行使偽造私文書
      罪，以及同法第339 條第1 項之詐欺取財罪。又其偽造署
      名乃偽造私文書及有價證券之部分行為，均不另論罪；其
      偽造私文書、行使有價證券之低度行為，應分別為行使偽
      造私文書、偽造有價證券之高度行為所吸收，不另論罪。
      其提出偽造之貸款申請書及本票各1 紙向銀行申請貸款，
      乃一行為觸犯上開數罪名，應從一重之偽造有價證券罪論
      處，公訴人認係有方法目的關係之牽連犯，應有誤會。
（三）查被告因一時失慮，竟利用信用卡可辦理簡易通信貸款之
      機，而擅自行使上開偽造之文書、本票以申請貸款，其行
      為雖屬可議，然其偽造之本票僅有1 紙，且申請貸款之金
      額並非鉅大，事後亦與新光銀行達成和解（和解書1 份附
      卷可參），並已盡力分期償還，迄今已清償大半，對經濟
      秩序之危害尚輕等情，本院認量處刑法第201 條第2 項偽
      造有價證券罪之法定最低刑度，仍有情輕法重而可堪憫恕
      之情，爰依刑法第59條之規定減輕其刑。
（四）本院審酌被告因一時需錢孔急，竟未得證人丁○○之同意
      ，即擅自以上開信用卡借款，法治觀念顯有偏差，且破壞
      證人丁○○對其之信任，亦造成銀行之損失等情；惟考量
      其貸得款項後，初期即有償還貸款本息，於本案案發後亦
      與新光銀行達成和解，並於本院言詞辯論時，表明有心全
      部清償；暨其家庭及經濟狀況、犯罪之方法等一切情狀，
      量處如主文所示之刑，以資懲儆。
（五）又被告前未曾因故意犯罪受有期徒刑以上刑之宣告，有臺
      灣高等法院被告前案紀錄表1 份在卷可參，素行尚可，本
      次僅因一時失慮，致罹刑典，犯後已與被害人達成和解，
      並已盡力賠償被害人所受損害，經此科刑教訓，當知所警
      惕，而無再犯之虞，本院因認被告所受刑之宣告，以暫不
      執行為適當，爰依刑法第74條第1 項第1 款規定，併宣告
      緩刑4 年，以勵自新。
（六）偽造之「誠泰銀行信用卡簡易通信貸款申請書」上，偽造
      之「丁○○」署押1 枚，以及上開貸款申請書上所附之偽
      造本票1 張，不問屬於犯人與否，應分別依刑法第219 條
      、第205 條宣告沒收之；至偽造本票上所偽造之署押，係
      屬偽造有價證券之一部分，已因偽造有價證券之沒收而包
      括在內，自無庸重複諭知沒收，附此敘明。
據上論斷，應依刑事訴訟法第299 條第1 項前段，刑法第201 條
第1 項、第216 條、第210 條、第339 條第1 項、第59條、第74
條第1 項第1 款，第205 條、第219 條，罰金罰鍰提高標準條例
第1 條前段，現行法規所定貨幣單位折算新臺幣條例第2 條，判
決如主文。
本案經檢察官甲○○到庭執行職務。
中    華    民    國    98    年    4     月    21    日
                  刑事第四庭  審判長法  官  黃建都
                                    法  官  馬培基
                                    法  官  李俊彬
以上正本證明與原本無異。
如不服本判決應於收受送達後10日內向本院提出上訴書狀，並應
敘述具體理由；其未敘述上訴理由者，應於上訴期間屆滿後20日
內向本院補提理由書（均須按他造當事人之人數附繕本）。「切
勿逕送上級法院」。告訴人或被害人對於本判決如有不服，請書
具不服之理由狀，請求檢察官上訴者，其上訴期間之計算係以檢
察官收受判決正本之日期為準。
                                    書記官  陳昭穎
中    華    民    國    98    年    4     月    21    日
┌───┬────────────┬────────┬──────┐
│編  號│       應沒收之物       │ 所在位置       │ 沒收依據   │
├───┼────────────┼────────┼──────┤
│ 一   │偽造之「丁○○」署押1 枚│偽造之誠泰銀行信│刑法第219 條│
│      │                        │用卡簡易通信貸款│            │
│      │                        │申請書上        │            │
├───┼────────────┼────────┼──────┤
│ 二   │偽造之本票1 紙          │偽造之誠泰銀行信│刑法第205 條│
│      │                        │用卡簡易通信貸款│            │
│      │                        │申請書所附      │            │
└───┴────────────┴────────┴──────┘


司法院資訊處製作；財團法人民間司法改革基金會備份。
